ACORDAO-COMPLETO-2345661

ACÓRDÃO 340/2019 ATA 5/2019 - PLENÁRIO

VISTOS, relatados e discutidos estes autos de representação, com pedido de cautelar suspensiva, formulada pela empresa Fiori Veicolo S.A. (CNPJ nº 35.715.234/0008-76) , com fundamento no art. 113, § 1º da Lei 8.666/1993, noticiando possíveis irregularidades no edital do Pregão Presencial nº 49/2018, promovido pelo Município de Teixeira/PB, para a aquisição de três veículos ambulância tipo A, conforme especificações constantes no mencionado edital e em seus anexos,
ACORDAM os Ministros do Tribunal de Contas da União, reunidos em sessão do Plenário, ante as razões expostas pelo Relator, em:
9.1. conhecer da presente representação, por atender aos requisitos legais e regimentais de admissibilidade;
9.2. referendar a cautelar suspensiva concedida por meio do despacho acostado à peça 36, com todas as demais determinações ali proferidas, nos termos do art. 276 do Regimento Interno do TCU; e
9.3. determinar que a unidade técnica dê prosseguimento ao presente feito, com a urgência que o caso requer.

Referendo de cautelar em processo de representação sobre possíveis irregularidades em pregão presencial para aquisição de três ambulâncias.

Prefeitura Municipal de Teixeira - PB.

3. Interessados/Responsáveis: não há.

13.1. Ministros presentes: José Mucio Monteiro (Presidente), Benjamin Zymler (Relator), Augusto Nardes, Aroldo Cedraz, Ana Arraes, Bruno Dantas e Vital do Rêgo.
13.2. Ministro-Substituto convocado: Augusto Sherman Cavalcanti.
13.3. Ministros-Substitutos presentes: André Luís de Carvalho e Weder de Oliveira.

ACORDAO-COMPLETO-2350555

Acórdão 902/2019 - Plenário

BENJAMIN ZYMLER

Adoto como relatório a manifestação da unidade técnica, cujos termos são os seguintes:
"INTRODUÇÃO
Cuidam os autos de representação, com pedido de cautelar, formulada pela empresa Fiori Veicolo S.A. (CNPJ 35.715.234/0008-76) quanto a possíveis irregularidades ocorridas na Pregão Presencial 49/2018 da Prefeitura Municipal de Teixeira/PB (edital à peça 6) .
A referida licitação tem por objeto a aquisição de três veículos, ambulância tipo A, 0 km, ano/modelo 2018/2019, tipo forgoneta com carroceria em aço ou monobloco de fábrica, airbag para ocupantes da cabine, combustível flex, para atender às necessidades da secretaria municipal de saúde, utilizando-se de recursos federais repassados por meio do Fundo Nacional de Saúde (FNS) . 
HISTÓRICO
Em pronunciamento pretérito emitido pela Secex-PB, quanto à origem dos recursos, apesar de não constar no edital do pregão, identificou-se que o Anexo III do edital detalha as especificações das ambulâncias, deixando explícita a necessidade de constarem as marcas do Governo Federal, Sistema Único de Saúde (SUS) e Ministério da Saúde (peça 6, p. 13; peça 9, p. 2) .
No que se refere aos pressupostos da medida cautelar, exame preliminar promovido pela Unidade Técnica verificou que a exigência de prova de regularidade relativamente a débitos com ISS perante o município de Teixeira não possuiria amparo na Lei 8.666/1993, uma vez que o art. 29, inciso III menciona que, para fins de comprovação de regularidade fiscal e trabalhista, a documentação a ser apresentada deve ser do domicílio ou sede da empresa (peça 9, p. 3) .
De forma semelhante, a declaração de adimplência, assinada pela Comissão de Licitação, tampouco estaria de acordo com a aplicação do princípio da legalidade que serve para impedir excessos do Poder Público.
Em relação à exigência de Certificado de Registro Cadastral da Prefeitura Municipal de Teixeira/PB, conquanto a pregoeira tenha acatado a impugnação feita pela empresa Fiori, o parecer foi emitido em 19/12/2018 e a sessão de abertura foi marcada para o 21/12/2018, sendo possível deduzir que não houve republicação do edital, com as retificações devidas, e nem a remarcação da sessão de abertura do pregão, em respeito à antecedência mínima de oito dias úteis, contados a partir da publicação do aviso, nos termos do art. 4º, inciso V, da Lei 10.520/2002. Pelos motivos expostos, entendeu-se estar presente o fumus boni iuris.
Todavia, no que tange ao periculum in mora, a Secex-PB entendeu que, na fase em que se encontrava o procedimento, não haveria urgência para que fosse dispensada a oitiva prévia dos interessados, uma vez que o contrato ainda não havia sido assinado e o edital previa que os veículos deveriam ser entregues no prazo máximo de sessenta dias e os pagamentos deveriam ocorrer até o 15º dia útil do mês subsequente à apresentação da fatura atestada (peça 6, p. 10-11; peça 9, p. 4) .
Em despacho acostado à peça 11, o Exmo. Sr. Ministro-Relator Benjamin Zymler acolheu a proposta de oitiva prévia da Prefeitura Municipal de Teixeira/PB e autorizou a diligência ao ente municipal para que apresentasse cópia integral do processo alusivo ao Pregão Presencial 49/2018 e os demais processos dele decorrentes.
EXAME DE ADMISSIBILIDADE
Deve-se registrar que a representação preenche os requisitos de admissibilidade constantes no art. 235 do Regimento Interno do TCU, haja vista a matéria ser de competência do Tribunal, referir-se a responsável sujeito a sua jurisdição, estar redigida em linguagem clara e objetiva, conter nome legível, qualificação e endereço da representante, bem como encontrar-se acompanhada do indício concernente à irregularidade ou ilegalidade.
Além disso, a representante possui legitimidade para representar ao Tribunal, consoante disposto no inciso VII do art. 237 do RI/TCU TCU c/c art. 113, § 1º, da Lei 8.666/1993. 
Ainda, conforme dispõe o art. 103, § 1º, in fine, da Resolução - TCU 259/2014, verifica-se a existência do interesse público no trato da suposta irregularidade/ilegalidade, pois o estabelecimento de cláusulas restritivas no certame poderia, em tese, contrariar os princípios previstos na Lei 8.666/1993.
Dessa forma, a representação poderá ser apurada, para fins de comprovar a sua procedência, nos termos do art. 234, § 2º, segunda parte, do Regimento Interno do TCU, aplicável às representações de acordo com o parágrafo único do art. 237 do mesmo RI/TCU.
EXAME TÉCNICO
Em cumprimento ao Despacho do Ministro-Relator (peça 11) , foi promovida a oitiva da Prefeitura Municipal de Teixeira/PB e a diligência para obtenção do processo alusivo ao Pregão Presencial 49/2019 e os demais processos dele decorrentes, mediante o Ofício 1.724/2018-TCU/SECEX-PB (peça 12) .
Apesar de o Sr. Edmilson Alves dos Reis, prefeito municipal de Teixeira/PB, ter tomado ciência do ofício que lhe foi remetido, conforme documentação constante da peça 26, não atendeu à diligência e não se manifestou, em sede de oitiva, quanto aos fatos apontados pela representante.
Após consulta ao sítio eletrônico da prefeitura, esta Unidade Técnica obteve contato telefônico com a Comissão Permanente de Licitação. Mediante e-mail transmitido em 28/1/2019, foi encaminhado o Ofício 1.724/2018-TCU/SECEX-PB à Prefeitura com o objetivo de reiterar a comunicação expedida anteriormente (peça 27) .
Em resposta ao e-mail (peça 28) , na data de 29/1/2019, representante da Prefeitura Municipal de Teixeira/PB encaminhou cópia integral do processo referente ao Pregão Presencial 49/2018 (peças 29-32) , contendo três anexos e peça específica para análise dos recursos relacionados ao certame.
Análise da Unidade Técnica
Ao compulsar os autos do processo licitatório, verifica-se que a Prefeitura Municipal de Teixeira/PB deu continuidade ao certame, que ocorreu em 21/12/2018, consoante ata de realização do certame (peça 31, p. 2-3) . Nesse documento, consta a informação de que apenas as empresas Copauto Comércio Patoense de Automotores Ltda. e Fiori Veicolo S.A. adquiriram o edital, sendo que esta última empresa não teria se credenciado por não estar presente o representante legal da empresa.
Ainda, a empresa Fiori Veicolo S.A. foi declarada inabilitada por deixar de atender aos seguintes dispositivos do certame (peça 31, p. 3) :
 8.03.04 (peça 6, p. 7) - não apresentou a Certidão Negativa de Débitos Trabalhistas dos sócios e do representante legal;
 8.03.06 (peça 6, p. 7) - não apresentou a Certidão Negativa de Débito do município de Teixeira;
 8.08.05 (peça 6, p. 2) - não apresentou a Declaração de Adimplência, assinada pela Comissão de Licitação.
Após a fase de lances dentro dos critérios exigidos no edital e análise da documentação de habilitação, a empresa Copauto Comércio Patoense de Automotores foi declarada habilitada e vencedora do certame, com proposta no valor de R$ 255.000,00. O prefeito municipal de Teixeira/PB homologou o processo licitatório em 27/12/2018 (peça 31, p. 17) .
No mesmo dia da homologação do pregão, a empresa Copauto Comércio Patoense de Automotores Ltda. e a Prefeitura Municipal de Teixeira/PB firmaram o Contrato 254/2018 para aquisição dos três veículos previstos (peça 31, p. 20-23) .
Dispondo do conteúdo do processo licitatório em análise e considerando que os autos ainda carecem de apreciação de pedido de adoção de medida cautelar, este exame é retomado com o fito inicial de verificar se os autos apresentam os elementos que devem fundamentar a concessão de medidas cautelares pelo TCU, nos termos do art. 276 do Regimento Interno do TCU, que são a plausibilidade jurídica e o risco de ineficácia da decisão de mérito por parte do Tribunal, se extemporânea em face da situação atualizada do Pregão Presencial 49/2018.
Consoante o art. 276 do Regimento Interno/TCU, o Relator poderá, em caso de urgência, de fundado receio de grave lesão ao Erário, ao interesse público, ou de risco de ineficácia da decisão de mérito, de ofício ou mediante provocação, adotar medida cautelar, determinando a suspensão do procedimento impugnado, até que o Tribunal julgue o mérito da questão. Tal providência deverá ser adotada quando presentes os pressupostos do fumus boni iuris e do periculum in mora.		
Embora não tenha se manifestado acerca da matéria em sede de oitiva prévia, analisando os elementos trazidos mediante diligência ao ente municipal, verifica-se que há os pressupostos acima mencionados, senão vejamos.
Conforme relatado em instrução pretérita, o fumus boni iuris está configurado a partir do momento em que o edital de licitação possui indícios de irregularidades relacionadas à exigência de documentos de habilitação que podem restringir o caráter competitivo do certame.
No que concerne à exigência de prova de regularidade fiscal e trabalhista perante o município de Teixeira/PB, mesmo não tendo sido mencionado pela representante, deve-se registrar que a Prefeitura estendeu a exigência de apresentação de certidão negativa de débitos trabalhistas não só às empresas licitantes, mas também aos sócios e representantes legais dessas empresas (peça 6, p. 7, subitem 8.3.4; peça 31, p. 3) , impondo ônus desnecessário a esses particulares, sendo um dos requisitos que motivou a inabilitação da empresa Fiori.
A respeito da necessidade de apresentação de prova de regularidade relativamente a débitos com ISS perante o município de Teixeira, mesmo para empresas sediadas fora do município, o rol de documentos necessários para comprovação da regularidade fiscal, contido no art. 29 da Lei de Licitações, é taxativo e não prevê esse documento como requisito de habilitação.
Quanto à declaração de adimplência, assinada pela Comissão de Licitação, de que a empresa não possui nenhum empecilho com a administração municipal, esse comando também extrapola os requisitos previstos na Lei 8.666/1993, além de permitir que a referida comissão conheça os participantes do certame antes mesmo de sua realização.
Apesar de ter mencionado que a exigência de apresentação de Certificado de Registro Cadastral da Prefeitura Municipal de Teixeira/PB seria retirada do certame (peça 8, p. 2) , observa-se que um dos requisitos descumpridos que ocasionou a inabilitação da empresa Fiori foi justamente esse, o que demonstra que a pregoeira não retirou esse referido dispositivo do edital.
Além disso, ainda que tivesse suprimido tal dispositivo, não houve republicação do certame com as devidas retificações, tampouco houve remarcação da sessão de abertura, em desacordo com o art. 4º, inciso V, da Lei 10.520/2002.
Com relação ao periculum in mora, entende-se que tal requisito está configurado, pois o contrato foi assinado em 27/12/2018, ou seja, há mais de um mês. Ante a ausência de manifestação em oitiva preliminar, não se tem notícias sobre o atual estágio da execução contratual, sendo possível que a Prefeitura Municipal de Teixeira/PB já esteja realizando tratativas com a empresa contratada para obtenção dos veículos objetos da contratação, podendo haver, a qualquer momento, pagamentos em favor da empresa contratada.
De outra parte, verifica-se que a adoção da medida cautelar, na forma requerida pelo representante, não é capaz de trazer prejuízos significativos à Prefeitura Municipal de Teixeira/PB ou ao interesse público. 
Por fim, quanto à solicitação de ingresso da representante como interessada nos autos, a jurisprudência do TCU é pacífica no sentido de que os representantes e denunciantes não são automaticamente admitidos nos processos que provocam como interessados, pois,  a priori, seu papel consiste em mover a ação fiscalizatória e se encerra ao final desse momento, quando o próprio Tribunal toma o curso das apurações, vide Acórdão 2207/2013-TCU-Plenário (Min. Rel. José Jorge) , 327/2014 - Plenário (Min. Rel. José Mucio Monteiro) e 2.331/2014 - 1ª Câmara (Min. Rel. José Múcio Monteiro) . Por esse motivo, propõe-se o indeferimento do pedido.
CONCLUSÃO
Os documentos constantes das peças 1-8 devem ser conhecidos como representação, por preencher os requisitos previstos nos arts. 235 e 237, VII, do Regimento Interno/TCU, c/c o art. 113, § 1º, da Lei 8.666/1993 e no art. 103, § 1º, da Resolução - TCU 259/2014. 
No que tange ao requerimento de medida cautelar, entende-se que tal medida deve ser adotada, por estarem presentes nos autos os requisitos do fumus boni iuris e do periculum in mora. A cautelar ora proposta deve ser adotada em razão da execução contratual ter se iniciado em 27/12/2018, podendo haver, a qualquer momento, pagamentos em favor da empresa contratada (itens 22-31) .
Diante dos fatos apurados, para melhor análise do mérito da presente representação, faz-se necessária a reiteração da oitiva da Prefeitura Municipal de Teixeira/PB para que se manifeste sobre os fatos narrados pela representante.
PROPOSTA DE ENCAMINHAMENTO
Ante todo o exposto, submetem-se os autos à consideração superior, propondo:
	a) conhecer da presente representação, satisfeitos os requisitos de admissibilidade previstos nos arts. 235 e 237, inciso VII, do Regimento Interno deste Tribunal, c/c art. 113, § 1º, da Lei 8.666/1993 e no art. 103, § 1º, da Resolução - TCU 259/2014; 
	b) determinar, cautelarmente, nos termos do art. 276, caput, do Regimento Interno do TCU, à Prefeitura Municipal de Teixeira/PB que suspenda a execução do Contrato 254/2018 formalizado com a empresa Copauto Comércio Patoense de Automotores Ltda. (CNPJ 10.754.828/0001-99) , resultante do Pregão Presencial 49/2018, abstendo-se de realizar pagamentos à referida pessoa jurídica até que o Tribunal decida sobre o mérito da presente representação;
	c) determinar, nos termos do art. 276, § 3º, do Regimento Interno do TCU, a oitiva da Prefeitura Municipal de Teixeira/PB, para que se pronuncie, no prazo de quinze dias, sobre os fatos apontados na presente representação, especialmente com relação às circunstâncias a seguir descritas, alertando-a quanto à possibilidade de o Tribunal vir a determinar a anulação do procedimento licitatório que resultou na contratação da empresa Copauto Comércio Patoense de Automotores Ltda. (CNPJ 10.754.828/0001-99) , e, por via de consequência, do contrato formalizado com a referida pessoa jurídica (Contrato 254/2018) , nos termos do art. 49, § 2º, da Lei 8.666/1993:
c.1) exigência, na fase de habilitação, de certidão negativa de débitos trabalhistas emitida em nome dos sócios e dos representantes legais da empresa (cláusula 8.03.04) , em desacordo com o art. 29 da Lei 8.666/1993;
c.2) exigência, na fase de habilitação, para licitantes sediadas fora do município de Teixeira/PB, de apresentação de certidão negativa emitida pela secretaria municipal de finanças relativa aos débitos do ISS (cláusula 8.03.06) , em desacordo com o art. 29 da Lei 8.666/1993;
c.3) exigência, na fase de habilitação, de declaração de adimplência, assinada pela Comissão de Licitação, de que a empresa não tenha nenhum empecilho para com a Administração do município de Teixeira (cláusula 8.03.05) , em desacordo com o art. 30 da Lei 8.666/1993;
c.4) exigência de apresentação de Certificado de Registro Cadastral da Prefeitura Municipal de Teixeira (cláusula 3.01) , em desacordo com o art. 32 da Lei 8.666/1993 e jurisprudência do Tribunal, a exemplo dos Acórdão 2951/2012-TCU-Plenário (Min. Rel. Raimundo Carreiro) e 2.857/2013 - Plenário (Min. Rel. Benjamin Zymler) ;
	d) determinar, nos termos do art. 250, inciso V, do Regimento Interno do TCU, a oitiva da empresa Copauto Comércio Patoense de Automotores Ltda. (CNPJ 10.754.828/0001-99) , para, no prazo de quinze dias, manifestar-se sobre os fatos apontados na representação formulada pela empresa Fiori Veicolo S.A. (CNPJ 35.715.234/0008-76) , alertando-a quanto à possibilidade de o Tribunal vir a determinar a anulação do procedimento licitatório Pregão Presencial 49/2018, e, por via de consequência, do contrato formalizado (Contrato 254/2018) , nos termos do art. 49, § 2º, da Lei 8.666/1993:
	e) encaminhar cópia dos presentes autos à Prefeitura Municipal de Teixeira/PB, a fim de subsidiar sua manifestação;
	f) comunicar à representante, empresa Fiori Veicolo S.A. (CNPJ 35.715.234/0008-76) , da decisão que vier a ser prolatada nestes autos."
2.	Considerando a existência de robustos fundamentos para a concessão da referida cautelar suspensiva, após a realização de oitiva preliminar, proferi despacho para determinar "a suspensão da execução do Contrato 254/2018 formalizado com a empresa Copauto Comércio Patoense de Automotores Ltda. (CNPJ 10.754.828/0001-99) , resultante do Pregão Presencial 49/2018, abstendo-se de realizar pagamentos à referida pessoa jurídica até que o Tribunal decida sobre o mérito da presente representação", conforme proposto pela unidade técnica (peça 36) .
	É o Relatório.

não há

Não atuou.

REPRESENTAÇÃO. Pregão Presencial Nº 49/2018 promovido pela prefeitura municipal de teixeira/PB. aquisição de veículos para servirem como ambulância. cláusulas do edital supostamente restritivas da competição. ausência de justificativa para a utilização de pregão presencial em vez da sua forma eletrônica. PEDIDO DE MEDIDA CAUTELAR SUSPENSIVA. CONHECIMENTO. PRESENÇA DOS PRESSUPOSTOS PARA A SUA CONCESSÃO. REFERENDO À SUSPENSÃO JÁ DEFERIDA PELO MINISTRO-RELATOR.

REPRESENTAÇÃO (REPR)

Secretaria do TCU no Estado da Paraíba (Sec-PB).

Trata-se de representação, com pedido de medida cautelar, formulada pela empresa Fiori Veicolo S.A. (CNPJ nº 35.715.234/0008-76) , com fundamento no art. 113, § 1º, da Lei 8.666/1993, por meio da qual foram noticiadas irregularidades supostamente existentes no edital do Pregão Presencial nº 49/2018, promovido pelo Município de Teixeira/PB.
2.	O referido certame tem por objeto a "AQUISIÇÃO DE TRÊS (03) VEÍCULOS, AMBULÂNCIA TIPO A, 0 KM, ANO/MODELO 2018/2019, VEICULO TIPO FORGONETA C/ CARROCERIA EM AÇO OU MONOBLOCO DE FÁBRICA, AIRBAG P/ OS OCUPANTES DA CABINE, COMBUSTIVEL FLEX, PARA ATENDER AS NECESSIDADES DA SECRETARIA DE SAÚDE DO MUNICIPIO", observadas as especificações constantes no mencionado edital e em seus anexos.
3.	Entendo que a presente representação deve ser conhecida, por atender aos requisitos legais e regimentais de admissibilidade.
4.	Por meio de uma análise preliminar, constatei que o edital do pregão em tela restringe o caráter competitivo do certame e impede que o Município de Teixeira/PB obtenha a proposta mais econômica, senão vejamos:
"6.	No presente caso, a fumaça do bom direito diz respeito à possível nulidade do Pregão Presencial 49/2018, tendo em vista a existência de exigências relativas à habilitação dos licitantes capazes de frustrar o caráter competitivo do certame, a saber: i) apresentação de Certidão Negativa de Débitos Trabalhistas dos sócios e dos representantes legais das empresas participantes; ii) apresentação de Certidão Negativa de Débito do Município de Teixeira/PB; e iii) exigência de Declaração de Adimplência assinada pela comissão de licitação do Município de Teixeira/PB.
7.	O perigo na demora, por sua vez, conforme previsto no próprio caput do art. 276 do RITCU, traduz-se no risco de que, caso seja mantida a decisão tomada no procedimento licitatório, ocorra grave lesão ao erário, ao interesse público ou a ineficácia da decisão de mérito que vier a ser tomada pelo Tribunal em sede de cognição exauriente, tendo em vista a realização do objeto do contrato.
8.	Pois bem. Da análise dos documentos e das manifestações contidas nos presentes autos, tenho como configurados, ao menos em sede de exame perfunctório típico das medidas cautelares, os requisitos relativos ao fumus boni iuris e ao periculum in mora.
9.	Consoante restou demonstrado pela unidade técnica, as exigências constantes do Pregão Presencial 49/2018 relativamente à habilitação dos licitantes não possuem amparo legal, como bem demonstrou a unidade técnica:
"25.	No que concerne à exigência de prova de regularidade fiscal e trabalhista perante o município de Teixeira/PB, mesmo não tendo sido mencionado pela representante, deve-se registrar que a Prefeitura estendeu a exigência de apresentação de certidão negativa de débitos trabalhistas não só às empresas licitantes, mas também aos sócios e representantes legais dessas empresas (peça 6, p. 7, subitem 8.3.4; peça 31, p. 3) , impondo ônus desnecessário a esses particulares, sendo um dos requisitos que motivou a inabilitação da empresa Fiori.
26.	A respeito da necessidade de apresentação de prova de regularidade relativamente a débitos com ISS perante o município de Teixeira, mesmo para empresas sediadas fora do município, o rol de documentos necessários para comprovação da regularidade fiscal, contido no art. 29 da Lei de Licitações, é taxativo e não prevê esse documento como requisito de habilitação.
27.	Quanto à declaração de adimplência, assinada pela Comissão de Licitação, de que a empresa não possui nenhum empecilho com a administração municipal, esse comando também extrapola os requisitos previstos na Lei 8.666/1993, além de permitir que a referida comissão conheça os participantes do certame antes mesmo de sua realização.
28	Apesar de ter mencionado que a exigência de apresentação de Certificado de Registro Cadastral da Prefeitura Municipal de Teixeira/PB seria retirada do certame (peça 8, p. 2) , observa-se que um dos requisitos descumpridos que ocasionou a inabilitação da empresa Fiori foi justamente esse, o que demonstra que a pregoeira não retirou esse referido dispositivo do edital.
29.	Além disso, ainda que tivesse suprimido tal dispositivo, não houve republicação do certame com as devidas retificações, tampouco houve remarcação da sessão de abertura, em desacordo com o art. 4º, inciso V, da Lei 10.520/2002."
10.	Some-se a isso a ofensa à jurisprudência desta Corte de Contas no sentido de que, quando for cabível a utilização da modalidade pregão, é irregular o uso do pregão presencial sem justificativa da comprovada inviabilidade de utilização da modalidade eletrônica, por contrariar o art. 4º, § 1º, do Decreto 5.450/2005 (cf. Acórdão 2290/2017-TCU-Plenário) .
11.	Mostra-se patente, ainda, a ocorrência do periculum in mora, uma vez que o contrato decorrente do referido certame foi assinado em 27/12/2018, não se tendo notícias sobre o atual estágio da execução contratual, sendo possível que a Prefeitura Municipal de Teixeira/PB já esteja realizando tratativas com a empresa contratada para obtenção dos veículos objetos da contratação, podendo haver, a qualquer momento, pagamentos em favor da empresa contratada."
5.	Como se vê, entendi estar presente a fumaça do bom direito, em virtude de a administração municipal haver efetuado exigências constantes do edital sem amparo legal e por não haver justificativa para a utilização do pregão presencial em vez da forma eletrônica, conforme jurisprudência deste Tribunal. Já o perigo da demora resultou do contrato ter sido assinado em 27/12/2018, podendo haver, a qualquer momento, a execução do objeto contratado.
6.	Com espeque nessas considerações, proferi despacho cuja parte dispositiva possui o seguinte teor:
"12.	Diante de todo o exposto, levando-se em consideração os documentos e as manifestações constantes dos autos, defiro a medida cautelar postulada, por entender estarem preenchidos os requisitos previstos no art. 276, caput, do RITCU, determinando, em consequência, a suspensão da execução do Contrato 254/2018 formalizado com a empresa Copauto Comércio Patoense de Automotores Ltda. (CNPJ 10.754.828/0001-99) , resultante do Pregão Presencial 49/2018, abstendo-se de realizar pagamentos à referida pessoa jurídica até que o Tribunal decida sobre o mérito da presente representação.
13.	Com isso, determino à Sec-PB que:
	a) promova, nos termos do art. 276, § 3º, do Regimento Interno do TCU, a oitiva da Prefeitura Municipal de Teixeira/PB, para que se pronuncie, no prazo de quinze dias, sobre os fatos apontados na presente representação, especialmente com relação às circunstâncias a seguir descritas, alertando-a quanto à possibilidade de o Tribunal vir a determinar a anulação do procedimento licitatório que resultou na contratação da empresa Copauto Comércio Patoense de Automotores Ltda. (CNPJ 10.754.828/0001-99) , e, por via de consequência, do contrato formalizado com a referida pessoa jurídica (Contrato 254/2018) , nos termos do art. 49, § 2º, da Lei 8.666/1993:
	a.1) exigência, na fase de habilitação, de certidão negativa de débitos trabalhistas emitida em nome dos sócios e dos representantes legais da empresa (cláusula 8.03.04) , em desacordo com o art. 29 da Lei 8.666/1993;
	a.2) exigência, na fase de habilitação, para licitantes sediadas fora do município de Teixeira/PB, de apresentação de certidão negativa emitida pela secretaria municipal de finanças relativa aos débitos do ISS (cláusula 8.03.06) , em desacordo com o art. 29 da Lei 8.666/1993;
	a.3) exigência, na fase de habilitação, de declaração de adimplência, assinada pela Comissão de Licitação, de que a empresa não tenha nenhum empecilho para com a Administração do município de Teixeira (cláusula 8.03.05) , em desacordo com o art. 30 da Lei 8.666/1993;
	a.4) exigência de apresentação de Certificado de Registro Cadastral da Prefeitura Municipal de Teixeira (cláusula 3.01) , em desacordo com o art. 32 da Lei 8.666/1993 e jurisprudência do Tribunal, a exemplo dos Acórdão 2951/2012-TCU-Plenário (Min. Rel. Raimundo Carreiro) e 2.857/2013 - Plenário (Min. Rel. Benjamin Zymler) ; e
	a.5) utilização do pregão presencial sem justificativa da comprovada inviabilidade de utilização da modalidade eletrônica, contrariando o art. 4º, § 1º, do Decreto 5.450/2005, bem como a jurisprudência desta Corte de Contas, a exemplo do Acórdão 2290/2017-TCU-Plenário.
	b) promova, em observância aos princípios do contraditório e da ampla defesa, a oitiva da empresa Copauto Comércio Patoense de Automotores Ltda. (CNPJ 10.754.828/0001-99) , para, no prazo de quinze dias, manifestar-se sobre os fatos apontados na representação formulada pela empresa Fiori Veiculo S.A. (CNPJ 35.715.234/0008-76) , alertando-a quanto à possibilidade de o Tribunal vir a determinar a anulação do procedimento licitatório Pregão Presencial 49/2018, e, por via de consequência, do contrato formalizado (Contrato 254/2018) , nos termos do art. 49, § 2º, da Lei 8.666/1993;
	c) encaminhe cópia da representação e da manifestação da unidade técnica à Prefeitura Municipal de Teixeira/PB e à empresa Copauto Comércio Patoense de Automotores Ltda. (CNPJ 10.754.828/0001-99) , a fim de subsidiar as manifestações requeridas;
	d) dê ciência ao representante e à Prefeitura Municipal de Teixeira/PB acerca da decisão que vier a ser adotada nestes autos."
7.	Nesse contexto, submeto aos meus pares proposta no sentido de referendar a aludida cautelar suspensiva, diante da subsistência dos pressupostos para a concessão dessa medida de urgência, nos termos do art. 276 do Regimento Interno do TCU.
Diante do exposto, proponho que seja adotada a deliberação que ora submeto à apreciação deste Colegiado.
TCU, Sala das Sessões Ministro Luciano Brandão Alves de Souza, em 13 de fevereiro de 2019.
BENJAMIN ZYMLER 
Relator